【裁判字號】    98,易,1199
【裁判日期】    981120
【裁判案由】    竊盜
【裁判全文】
臺灣高雄地方法院刑事判決              98年度易字第1199號
公  訴  人  臺灣高雄地方法院檢察署檢察官
被      告  乙○    33歲（民.
上列被告因竊盜案件，經檢察官提起公訴（98年度偵緝字第2374
號），本院判決如下：
    主  文
乙○無罪。
    理  由
一、公訴意旨略以：被告乙○自民國96年5 月2 日起，受被害人
    甲○○雇用，在被害人位於高雄市前鎮區○○○路969 巷1
    弄8 號3 樓之4 之住處，擔任看護之工作。詎被告竟意圖為
    自己不法之所有，於96年7 月5 日中午某時，在被害人前開
    住處房間內，竊取被害人所有置於上開房間櫥櫃內之現金新
    臺幣（下同）1 萬餘元，得手後逃離現場，因認被告涉犯刑
    法第320 條第1 項竊盜罪嫌等語。
二、證據能力部分：
    本判決所引用之證據資料（詳後引證據），其中傳聞證據部
    分，縱無刑事訴訟法第159 條之1 至第159 條之4 或其他規
    定之傳聞證據例外情形，亦因被告及檢察官或同意可作為證
    據使用，或未聲明異議，依刑事訴訟法第159 條之5 第1 項
    、第2 項之規定，本院審酌各該傳聞證據並非違法取得，與
    待證事項具關聯性，證明力亦非明顯過低等情，認以之作為
    證據係屬適當，具有證據能力。
三、按犯罪事實應依證據認定之，無證據不得認定犯罪事實，又
    不能證明被告犯罪或其行為不罰者，應諭知無罪之判決，刑
    事訴訟法第154 條第2 項、第301 條第1 項分別定有明文。
    次按認定不利於被告之事實，須依積極證據，茍積極之證據
    本身存有瑕疵而不足為不利於被告事實之認定，即應為有利
    於被告之認定，更不必有何有利之證據，而此用以證明犯罪
    事實之證據，猶須於通常一般人均不至於有所懷疑，堪予確
    信其已臻真實者，始得據以為有罪之認定，倘其證明尚未達
    到此一程度，而有合理性之懷疑存在，致使無從為有罪之確
    信時，即應為無罪之判決，（最高法院82年度臺上字第163
    號判決、76年臺上字第4986號、30年上字第816 號等判例意
    旨可資參照）。次按告訴人之告訴，係以使被告受刑事訴追
    為目的，是其陳述是否與事實相符，仍應調查其他證據以資
    審認（最高法院52年臺上字第1300號判例參照）。再按認定
    犯罪事實所憑之證據，雖不以直接證據為限，間接證據亦包
    括在內；然而無論直接或間接證據，其為訴訟上之證明，須
    於通常一般之人不致有所懷疑，而得確信其為真實之程度者
    ，始得據為有罪之認定，倘其證明尚未達到此一程度，而有
    合理之懷疑存在時，即無從為有罪之認定（最高法院76年台
    上字第4986號判例參照）。末按刑事訴訟法第161 條第1 項
    明定：檢察官就被告犯罪事實，應負舉證責任，並指出證明
    之方法。依此，檢察官對於起訴之犯罪事實，應負提出證據
    及說服之實質舉證責任。倘其所提出之證據，不足為被告有
    罪之積極證明，或其指出證明之方法，無從說服法院形成被
    告有罪之心證，基於無罪推定之原則，自應為被告無罪判決
    之諭知（最高法院92年台上字第128 號判例意旨參照）。
四、公訴意旨認被告涉有竊盜罪嫌，無非係以告訴人之指訴為據
    。訊據被告堅詞否認有何竊盜犯行，辯稱：其未曾竊取被害
    人之現金等語。經查：證人即被害人於警詢、偵查及本院審
    理時固指證稱：96年7 月5 日上午其外出看病，被告在其住
    處照顧其父母，嗣因其兄至其住處無人開門，便打電話聯絡
    其返家，其返家後發現被告不在住處，其兄要其檢查有無物
    品遺失，其發現放在房間櫥櫃上之現金遺失，其無法確定金
    額為何，其及家人並未親眼見到係被告竊取現金，因放現金
    的櫃子不會關上，任何人均能看見櫃子上有現金，因平時被
    告亦不會翻動其櫃子，故其亦無法確認係被告竊取該現金等
    語（偵卷一第4 頁、第18頁至第19頁；偵卷二第32頁至第34
    頁；本院卷第32頁至第35頁），惟並無其他證據足資佐證告
    訴人之指述為真實，故僅憑告訴人所為單一之指述，依前揭
    說明，其證據價值顯尚薄弱，無論其指述之真實性如何，仍
    須其他證據加以補強，始得採為論斷之依據。
五、綜上所述，本件公訴人所舉之證據與指出之證明方法，尚有
    合理性之懷疑存在，未得使本院確信被告竊盜之犯行，揆諸
    前開判例意旨，自不能單憑告訴人之片面指訴，以推測或擬
    制之方法，作為裁判基礎。且本院復查無其他卷存積極證據
    足認被告確有公訴人所指犯行，不能證明被告犯罪，參以首
    開說明，應諭知被告無罪之判決。
據上論斷，應依刑事訴訟法第284 條之1 、第301 條第1 項，判
決如主文。
本案經檢察官丙○○到庭執行職務。
中    華    民    國    98    年    11    月    20    日
                  刑事第九庭    法  官  王碧瑩
以上正本係照原本作成。
如不服本判決應於收受判決後10日內向本院提出上訴書狀，並應
敘述具體理由。其未敘述上訴理由者，應於上訴期間屆滿後20日
內向本院補提理由書(均須按他造當事人之人數附繕本)「切勿逕
送上級法院」。
中    華    民    國    98    年    11    月    20    日
                                書記官  吳智媚


司法院資訊處製作；財團法人民間司法改革基金會備份。
